【裁判字號】    95,交訴,13
【裁判日期】    950407
【裁判案由】    公共危險等
【裁判全文】
臺灣彰化地方法院刑事判決              95年度交訴字第13號
公  訴  人  臺灣彰化地方法院檢察署檢察官
被      告  甲○○
            乙○○
上列被告等因公共危險等案件，經檢察官提起公訴（94年度偵字
第9060號），本院合議庭裁定由受命法官獨任進行簡式審判程序
，茲判決如下：
    主  文
甲○○從事業務之人，因業務上之過失致人於死，處有期徒刑玖
月；又駕駛動力交通工具肇事，致人死亡而逃逸，處有期徒刑柒
月。應執行有期徒刑壹年貳月。緩刑肆年。
乙○○湮滅關係他人刑事被告案件之證據，處有期徒刑月，如
易科罰金，以佰元折算壹日。緩刑貳年。
    犯罪事實
一、甲○○領有普通小型車駕駛執照，其任職於南投縣肉品市場
    股份有限公司屠宰場（下稱南投屠宰場），從事屠宰豬隻內
    臟清理工作，平日需駕駛車牌號碼6R─0116號自用小貨車，
    載運豬肉分送與位於彰化縣田中鎮之豬肉零售商，而以駕駛
    車輛為其附隨業務，為從事業務之人。其於民國94年11月1
    日凌晨4 時3 分，駕駛前揭自用小貨車，欲載運豬肉前往彰
    化縣田中鎮，並沿彰化縣社頭鄉○○路（即縣道141 號道路
    ）快車道由北往南方向行駛，行經該路段員集路4 段123 號
    前（即南下5 公里350 公尺處），本應注意在該路段行車，
    駕駛人應注意車前狀況及兩車併行之間隔，並隨時採取必要
    之安全措施且行車速度，應依規定。而依當時天候晴朗，光
    線為夜間照明光線，速限為時速50公里，該處道路型態為直
    路、道路鋪裝柏油，路面乾燥，無缺陷，亦無障礙物，視距
    良好，依其智識、能力並無不能注意之情事，竟疏未注意車
    前狀況、兩車併行之間隔且隨時採取必要之安全措施，並以
    時速約70、80公里之行車速度超速行駛，適有黃瓊英騎乘腳
    踏車，亦沿彰化縣社頭鄉○○路慢車道由北往南方向，同向
    正常行駛在前，致甲○○所駕駛前揭車輛右前方向燈處，自
    後方擦撞黃瓊英所騎乘之腳踏車後車輪，使黃瓊英人車倒地
    ，並受有頭部、胸腹外傷併顱內、腹內出血。甲○○知悉肇
    事後，竟未停車對黃瓊英加以救護，亦未報警處理，反而駕
    車加速逃逸，經目擊者報警後，黃瓊英因顱內出血於同日凌
    晨4 時25分送醫途中傷重不治死亡。甲○○於同日凌晨5 時
    許，駕駛前揭車輛返回南投屠宰場，企圖隱匿自己車禍肇事
    撞人之證據，即電話聯絡其表姊夫即乙○○（與甲○○為四
    親等姻親關係）一同返回肇事現場查看，嗣於同日上午7 時
    許，乙○○明知前揭肇事車輛為關係甲○○所涉業務過失致
    死、肇事逃逸等刑事案件之證據，竟基於湮滅關係他人刑事
    被告案件證據之犯意，將前開肇事車輛駛至其位於南投縣草
    屯鎮○○里○○路689 號居處門口空地處，囑由不知情之曾
    朝楓將該車因車禍受損之前保險桿、右大燈、右角燈、右前
    葉子板、前防撞桿等部分予以換裝修復，湮滅關係甲○○所
    涉業務過失致死、肇事逃逸等刑事案件之證據。嗣經警方於
    同日凌晨4 時15分接獲通報至車禍現場處理，且進行拍攝現
    場照片、繪製現場圖等蒐證工作，並於同日晚上11時10分，
    自肇事車輛遺留碎片、路旁監視器畫面得知肇事車輛車牌號
    碼，而循線查獲上情。
二、案經黃瓊英之女黃淑君訴由彰化縣警察局田中分局報請臺灣
    彰化地方法院檢察署檢察官偵查起訴。
    理  由
一、本案被告甲○○、乙○○所犯係死刑、無期徒刑、最輕本刑
    為3 年以上有期徒刑以外之罪，其於準備程序就前揭被訴事
    實為有罪之陳述，經受命法官告知簡式審判程序之旨，並聽
    取其與公訴人之意見後，本院認無不得或不宜改依簡式審判
    程序進行之處，爰依刑事訴訟法第273 條之1 第1 項、第28
    4 條之1 ，裁定本案由受命法官獨任進行簡式審判程序，合
    先敘明。
二、上揭犯罪事實，業據被告甲○○、乙○○於本院審理時（參
    見本院95年3 月27日審判筆錄）均坦承不諱，核與證人即南
    投屠宰場雇主林美枝於本院審理中（參見本院95年2 月20日
    審判筆錄）、證人即修復車輛之曾朝楓於警詢中及偵訊中（
    參見臺灣彰化地方法院94年度偵字第9060號偵查卷宗第14頁
    、第65頁）、證人甲○○、乙○○於偵訊中（參見同上偵查
    卷宗第63頁、第64頁）分別證述內容相符，並有道路交通事
    故調查報告表(一)(二)、交通事故現場圖各1 份、肇事現場照片
    共計18張、現場遺留車輛碎片照片2 張、路旁監視器翻拍照
    片3 張、更換零件照片3 張、車籍資料作業詳細畫面1 紙、
    遠傳電信股份有限公司之通聯資料1 份（參見同上偵查卷宗
    第19頁至第24頁、第38頁至第41頁、第43頁、第49頁至第59
    頁；臺灣彰化地方法院94年度相字第802 號相驗卷宗第10頁
    至第15頁）；在職證明書、南投屠宰場屠宰作業機械場地使
    用合約書各1 份（參見本院卷宗）附卷可參，核屬相符。另
    查：
  (一)按行車速度，依速限標誌或標線之規定；又汽車行駛時，駕
    駛人應注意車前狀況及兩車併行之間隔，並隨時採取必要之
    安全措施，道路交通安全規則第93條第1 項、第94條第3 項
    分別定有明文。此為一般汽車駕駛人所應注意並確實遵守之
    事項，被告甲○○考領有普通小型車駕駛執照，業經被告甲
    ○○於本院審理中陳述明確，並有證號查詢汽車駕駛人資料
    1 紙（參見同上偵查卷宗第25頁）附卷可參，是以依被告甲
    ○○之智識、能力並無不能注意之情事，被告甲○○自應注
    意行車速度，依速限標誌時速50公里之規定，且汽車行駛時
    ，應注意車前狀況及兩車併行之間隔，並隨時採取必要之安
    全措施為是。而依當時情況，並無不能注意之情事，竟疏未
    注意車前狀況、兩車併行之間隔，並以時速約70、80公里之
    行車速度超速行駛，被告甲○○之駕車行為顯有過失，且本
    案經本院送請臺灣省彰化縣區車輛行車事故鑑定委員會鑑定
    ，認以卷附證據資料，亦同上揭認定，此有該委員會95年3
    月8 日彰鑑字第0955600663號函檢附之鑑定意見書1 份在卷
    可參（參見本院卷宗）。
  (二)被害人黃瓊英因本案車禍受有頭部、胸腹外傷併顱內、腹內
    出血於94年11月1 日凌晨4 時25分送醫途中傷重不治死亡等
    情，有員生醫院法醫參考病例摘要1 紙、勘驗筆錄1 份、臺
    灣彰化地方法院檢察署甲字第94802 號相驗屍體證明書、法
    醫驗斷書、戶籍謄本各1 份、相驗照片10張（參見臺灣彰化
    地方法院94年度相字第802 號相驗卷宗第16頁至第18頁、第
    21頁至第25頁、第28頁至第29頁、第31頁至第37頁）在卷足
    證。是被告甲○○上揭業務駕駛過失行為與被害人黃瓊英之
    死亡結果間，亦具有相當因果關係。
  (三)又按刑法第165 條所謂「刑事被告案件」，指因告訴、告發
    、自首等情形開始偵查以後之案件（最高法院24年7 月份刑
    庭總會決議參照）。本案被告甲○○前揭時、地駕車撞及被
    害人黃瓊英肇事後，警方旋於同日凌晨4時15 分接獲通報到
    場處理，且進行拍攝現場照片、繪製現場圖等蒐證工作，此
    有道路交通事故調查報告表(一)(二)、交通事故現場圖各1 份、
    肇事現場照片職務報告1 紙（參見同上偵查卷宗第5 頁、第
    19頁至第24頁）在卷可參。是被告乙○○於同日上午7 時許
    電話聯絡不知情之曾朝楓將肇事車輛修復時，該車禍案件業
    經警方開始偵查，是該肇事車輛受損之前保險桿、右大燈、
    右角燈、右前葉子板、前防撞桿等部分，自屬關係他人刑事
    被告案件之證據。
  (四)綜上所述，被告甲○○、乙○○上開自白與前揭事證相符，
    應可採信。本案事證明確，被告甲○○之業務過失致人於死
    及肇事逃逸之犯行、被告乙○○之湮滅證據之犯行，均堪以
    認定，應予依法論科。
三、按刑法上所謂業務，係指個人基於其社會地位繼續反覆所執
    行之事務，包括主要業務及其附隨之準備工作與輔助事務在
    內。此項附隨之事務，並非漫無限制，必須與其主要業務有
    直接、密切之關係者，始可包含在業務概念中，而認其屬業
    務之範圍（最高法院89年臺上字第8075號判例要旨參照）。
    是被告甲○○從事屠宰豬隻內臟清理工作，平日需駕駛車輛
    載運豬肉分送與豬肉零售商，依上揭說明，駕駛車輛為其附
    隨業務，為從事業務之人，因業務上之過失駕車行為致人於
    死，且於車禍肇事後自現場逃逸，核被告甲○○所為，係犯
    刑法第276 條第2 項之業務過失致人於死罪、刑法第185 條
    之4 之肇事致人死亡逃逸罪。另按刑法第185 條之4 肇事致
    人死傷逃逸罪，並不以被害人為無自救能力人為必要，且在
    肇事致人死亡而逃逸之情形，無成立刑法第294 條第1 項遺
    棄罪餘地，兩相比較，刑法第185 條之4 肇事致人死傷逃逸
    罪之構成要件，較同法第294 條第1 項遺棄罪為寬，立法目
    的在促使駕駛人於肇事後能對被害人即時救護，以減少死傷
    。則在駕駛動力交通工具肇事，致人受傷，使陷於無自救能
    力而逃逸之情形，該刑法第185 條之4 固為同法第294 條第
    1 項之特別規定，而應優先適用，然同法第294 條第2 項之
    遺棄因而致人於死（重傷）罪，係就同條第1 項之遺棄行為
    而致生死亡或重傷之加重結果為處罰，為該遺棄罪之加重結
    果犯規定。是在駕駛動力交通工具肇事致人受傷，使陷於無
    自救能力而逃逸之情形，倘被害人因其逃逸，致發生客觀上
    能預見而不預見之重傷或死亡之加重結果者，自應論以該遺
    棄之加重結果犯罪責，而非同法第185 條之4 肇事致人受傷
    逃逸罪所可取代（最高法院91年度臺上字第3364號、92年度
    臺上字第4552號判決要旨參照）。本案被害人黃瓊英因車禍
    受有頭部、胸腹外傷併顱內、腹內出血，於送醫途中傷重不
    治死亡等情，已如前述，足認被害人黃瓊英之死亡係因遭被
    告甲○○業務過失駕車撞及後摔倒所致甚明，顯與被告甲○
    ○之遺棄行為尚無相當因果關係，當不構成刑法第294 條第
    2 項遺棄致人於死罪；且依被害人黃瓊英所受傷勢觀之，當
    時確已達於無自救能力之程度，被告肇事後未加救護即迅速
    駕車駛離，雖亦該當於刑法第294 條第1 項遺棄罪之構成要
    件，惟因該罪與刑法第185 條之4 肇事致人死亡逃逸罪間屬
    法規競合關係，僅應論以居於特別法地位之肇事致人死亡逃
    逸罪為已足，別無再就遺棄罪部分單獨論處罪刑之餘地。又
    查刑法第185 條之4 之駕車肇事逃逸罪，所侵害之法益，為
    社會之公共安全，其立法之目的，係為促使駕駛人於肇事後
    能對被害人即時救護，以減少死傷，是該罪之成立，祇以行
    為人有駕駛動力交通工具肇事，致人死傷而逃逸之事實為已
    足，至行為人對於肇事有否過失，則非所問。而刑法第276
    條第1 項之過失致人於死罪，所侵害之法益，則為個人之生
    命安全，係針對行為人應注意、能注意、而疏未注意之過失
    行為予以非難；二者之立法目的、保護法益及構成要件均不
    相同；且駕車肇事逃逸，係過失行為發生後，為規避責任，
    始行起意之另一故意行為，二罪間應屬併罰關係，自無所謂
    駕車肇事致人死傷而逃逸罪已包含過失致人於死之可言（最
    高法院89年度臺上字第6514號判決要旨參照）。是被告甲○
    ○所犯上開二罪即業務過失致人於死罪、肇事致人死亡逃逸
    罪，犯意各別，行為互殊，應分論併罰。爰審酌被告甲○○
    在夜晚超速駕車，肇事致被害人黃瓊英死亡，被害人黃瓊英
    並無過失，被告甲○○復於肇事後逃逸未為必要之協助，惡
    性非輕本應從重量刑，以儆效尤，惟念其犯後已坦認有過失
    並自責不已，尚有悔意，且年紀尚輕，遇此突發狀況，難免
    思慮未周，並已賠償被害人家屬，此有彰化縣社頭鄉調解委
    員會94年社鄉民刑調字第226 號調解書1 紙（參見同上偵查
    卷宗第76頁）附卷可參，並經告訴人即被害人家屬黃淑君於
    偵訊中表示原諒等一切情狀，分別量處如主文第1 項所示之
    刑，並定被告甲○○應執行之刑，以資懲儆。又被告甲○○
    前未曾受有期徒刑以上刑之宣告，此有臺灣高等法院前案紀
    錄表、臺灣彰化地方法院檢察署刑案資料查註紀錄表各1 份
    存卷可考，其因一時失慮，致罹刑章，經此偵審程序及罪刑
    之宣告後，當知所警惕而無再犯之虞，本院因認所宣告之刑
    以暫不執行為適當，併依刑法第74條第1 款規定，予以宣告
    緩刑4 年，以啟自新，並期許被告甲○○經此案件，能深刻
    體認駕駛車輛於道路時，應時時牢記愛惜其他用路人之生命
    及身體健康。
四、核被告乙○○所為，係犯刑法第165 條之湮滅關係他人刑事
    被告案件證據罪。被告乙○○利用不知情之曾朝楓湮滅關係
    他人刑事被告案件證據，為間接正犯。又被告乙○○於被告
    甲○○所涉刑事案件裁判確定前之偵訊中，即自白曾電話聯
    絡不知情之曾朝楓將肇事車輛修復等情，此有偵訊筆錄1 份
    可憑（參見同上偵查卷宗第64頁），應依刑法166 條規定減
    輕其刑。爰審酌被告乙○○擅將關係他人刑事案件之證據予
    以湮滅，影響偵審機關對案件之偵查、審理，惟念其犯後坦
    承犯行，態度良好等一切情狀，量處如主文第2 項所示之刑
    ，並諭知易科罰金之折算標準。至公訴意旨雖記載被告乙○
    ○與被告甲○○為二親等姻親關係，就被告乙○○上揭犯行
    ，應依刑法第167 條之規定減輕其刑等語。惟查，被告乙○
    ○與被告甲○○為四親等姻親，此有戶籍資料及親屬關係圖
    各1 份（參見本院卷宗）在卷可查，尚與刑法第167 條之減
    輕或免除其刑之要件不符，附此敘明。又被告乙○○前未曾
    受有期徒刑以上刑之宣告，此有臺灣高等法院被告全國前案
    紀錄表、臺灣彰化地方法院檢察署刑案資料查註紀錄表各1
    份存卷可考，其因一時失慮，致罹刑章，經此偵審程序及罪
    刑之宣告後，當知所警惕而無再犯之虞，本院因認所宣告之
    刑以暫不執行為適當，併依刑法第74條第1 款規定，予以宣
    告緩刑2 年，以啟自新。
據上論斷，應依刑事訴訟法第273 條之1 第1 項、第299 條第1
項前段，刑法第276 條第2 項、第185 條之4 、第165 條、第16
6條 、第41條第1 項前段、第51條第5 款、第74條第1 款，罰金
罰鍰提高標準條例第1 條前段、第2 項，判決如主文。
本案經檢察官李毓珮到庭執行職務。
中    華    民    國    95    年    4     月     7    日
                      交通法庭  法  官  唐中興
以上證明與原本無異。
如不服本判決，應於判決送達後10日內，向本院提出上訴狀。
中    華    民    國    95    年    4     月     7    日
                                書記官  施惠卿
【附錄本判決論罪科刑法條全文】：
中華民國刑法第165條
偽造、變造、湮滅或隱匿關係他人刑事被告案件之證據，或使用
偽造、變造之證據者，處2 年以下有期徒刑、拘役或500 元以下
罰金。
中華民國刑法第185條之4
駕駛動力交通工具肇事，致人死傷而逃逸者，處 6 月以上 5 年
以下有期徒刑。
中華民國刑法第276條
因過失致人於死者，處2 年以下有期徒刑、拘役或2,000 元以下
罰金。
從事業務之人，因業務上之過失犯前項之罪者，處5 年以下有期
徒刑或拘役，得併科3,000元以下罰金。


司法院資訊處製作；財團法人民間司法改革基金會備份。
